臺灣高等法院高雄分院刑事判決　　　 100年度上訴字第1043號
上　訴　人
即　被　告　陳嘉宏
　　　　　　　　　　（法務部矯正署澎湖監獄執行中，現借提
選任辯護人　薛政宏律師
上列上訴人因毒品危害防制條例案件，不服臺灣高雄地方法院99
年度訴字第1842號中華民國100 年5 月3 日第一審判決（起訴案
號：臺灣高雄地方法院檢察署99年度偵字第19964 、24260 號）
，提起上訴，本院判決如下：
    主  文
原判決關於陳嘉宏部分，撤銷。
陳嘉宏犯如附表一編號1-4 所示4 罪，各處如附表一編號1-4 所
示之主刑及從刑，應執行有期徒刑玖年捌月。扣案如附表二編號
1 、6 所示物品，均沒收銷燬；扣案如附表二編號4 、5 、8 、
11、12所示物品，均沒收；未扣案販賣第二級毒品所得財物新台
幣壹仟元，與黃宗明連帶沒收，如全部或一部不能沒收時，以其
等財產連帶抵償之；未扣案販賣第二級毒品所得財物新台幣壹仟
伍佰元沒收，如全部或一部不能沒收時，以其財產抵償之。
    事  實
一、陳嘉宏明知甲基安非他命係毒品危害防制條例第2 條第2 項
    第2 款所列之第二級毒品，依同條例第11條第2 項、第4 條
    第2 項規定，未經許可不得持有、販賣，竟與黃宗明（業經
    臺灣高雄地方法院99年度訴字第1842號判處有期徒刑5 年確
    定）共同基於販賣第二級毒品甲基安非他命以營利之犯意聯
    絡，先由陳嘉宏將甲基安非他命置放在黃宗明處，推由黃宗
    明持用其所有0000000000行動電話門號（下稱系爭門號）或
    陳嘉宏持有之0000000000行動電話門號作為對外聯絡管道，
    於附表一編號1 、2 所示時、地，及如附表一編號1 、2 所
    示價格、數量、犯罪手法，將甲基安非他命販賣予黃金鎮、
    劉安忠各1 次，因而共同販賣甲基安非他命所得各新台幣（
    下同）500 元；陳嘉宏另單獨基於販賣第二級毒品甲基安非
    他命以營利之犯意，於如附表編號3 、4 所示時、地，及如
    附表一編號3 、4 所示價格、數量、犯罪手法，將甲基安非
    他命販賣予鄭家汶、張瀚軒各1 次，因而販賣甲基安非他命
    所得各1000元、500 元。嗣於99年1 月20日14時30分許，警
    方持搜索票在陳嘉宏使用之車牌號碼2S-6 329號自用小客車
    上，查獲其所有如附表二編號1 號至5 號所示甲基安非他命
    等物，及於同日15時40分許，在陳嘉宏位於高雄市林園區○
    ○○路364 巷28號住處，查獲其所有如附表二編號6 號至8
    號所示甲基安非他命等物；又於同日14時30分許，警方經黃
    宗明之同意，在黃宗明位於高雄市○○區○○路132 號之住
    處，查獲其所有如附表二編號9 號至12號所示甲基安非他命
    等物；並經警調閱及分析陳嘉宏、黃宗明使用行動電話之通
    聯紀錄，再通知黃金鎮、鄭家汶、張瀚軒及劉安忠到案說明
    ，始循線查獲上情。
二、案經行政院海岸巡防署海岸巡防總局南部地區巡防局及高雄
    市政府警察局小港分局各報請臺灣高雄地方法院檢察署檢察
    官偵查起訴。
    理  由
一、證據能力：
(一)、證人張瀚軒於99年4 月21日警詢陳述關於上訴人即被告（下
    稱被告）陳嘉宏如何販賣甲基安非他命；及原審共同被告即
    證人（下稱證人）黃宗明於99年6 月21日、同年7 月7 日警
    詢陳述其與被告如何共同販賣甲基安非他等犯罪情節部分，
    因與其等嗣於原審證述不符，而證人張瀚軒上開警詢陳述係
    於遭警查獲其施用甲基安非他命後所為，對於其所施用之甲
    基安非他命來源之記憶自然較為深刻，又證人黃宗明上開警
    詢係於在監羈押中為警借提而陳述其為被告送交甲基安非他
    命等情，是上開證人等對於案情敘述較少出於對於被告涉案
    之顧慮，足認上開證人等於警詢時受外力、人情等干擾程度
    較低，又無其他證據可認有何非出於自由意志陳述之情形，
    且本院就上開證人等於警詢陳述當時之原因、過程、內容、
    功能等外在環境加以觀察，足認上開證人等之警詢陳述係出
    於真意之信用性獲得確切保障，而有可信之特別情況，且為
    證明被告犯罪事實之存否所必要，依刑事訴訟法第159 條之
    2 規定，均認有證據能力；至於證人黃金鎮、鄭家汶、劉安
    忠各於警詢之陳述，係被告以外之人於審判外之言詞陳述，
    屬傳聞證據，且其等嗣於原審證述情節與其警詢所述大致相
    符，則其等警詢陳述並無其他例外取得證據能力之情況，依
    刑事訴訟法第159 條第1 項規定，均認無證據能力。
(二)、證人鄭家汶、張瀚軒、劉安忠、黃宗明於偵查中經具結之陳
    述，並未曾提及檢察官在偵查時有不法取供之情形，亦無證
    據足以證明證人上開陳述有顯不可信之情況，上開證人於原
    審復已到庭接受詰問，足可認定業已保障被告陳嘉宏之詰問
    權，依刑事訴訟法第159 條之1 第2 項規定，均得為證據。
(三)、按當事人如已承認通訊監察書所監聽之錄音譯文之內容，或
    對於該譯文之內容並無爭執，而法院復已就該譯文依法踐行
    調查證據程序者，該通訊監察之譯文，自亦有證據能力，且
    與播放錄音有同等價值（最高法院97年度台上字第2023號判
    決意旨可參）。本件通訊監察錄音係偵查犯罪機關依法定程
    序實施監聽所得（參卷附之通訊監察書及電話附表），而後
    述卷附之通訊監察錄音譯文，雖為偵查犯罪機關單方面製作
    而為審判外之書面陳述，但被告陳嘉宏於原審及本院對於譯
    文之內容並無爭執，且與其辯護人均已知此部分譯文乃傳聞
    證據，而就此證據能力均表示無意見，即同意作為證據等情
    ，且經本院審理時踐行調查證據之程序，自得採為認定犯罪
    事實之基礎，另本院認為以之作為本件論証之證據，均與待
    證事實具有關聯性，且無證據證明此部分譯文有何遭變造或
    偽造情事，作為本案之證據亦屬適當，依刑事訴訟法第159
    條之5 第1 項規定，自得為證據。
(四)、按鑑定人由審判長、受命法官或檢察官就下列之人選任1 人
    或數人充之：就鑑定事項有特別知識經驗者。經政府機關委
    任有鑑定職務者；鑑定之經過及其結果，應命鑑定人以言詞
    或書面報告；法院或檢察官得囑託醫院、學校或其他相當之
    機關、團體為鑑定，或審查他人之鑑定，並準用第203 條至
    第206 條之1 規定，刑事訴訟法第198 條、第206 條第1 項
    、第208 條第1 項分別定有明文。本件卷附高雄醫學大學附
    設中和紀念醫院99年2 月28日第0000-000、0000-000檢驗報
    告，雖係被告陳嘉宏以外之人於審判外之書面陳述，然高雄
    醫學大學附設中和紀念醫院係臺灣高雄地方法院檢察署關於
    毒品鑑定之概括選任鑑定機關，此有臺灣高雄地方法院檢察
    署92年10月23日雄檢楠文字第0921000294號函附之「臺灣高
    雄地方法院檢察署檢察長概括選任鑑定人或囑託鑑定機關（
    團體）名冊」足參，則上開毒品檢驗報告，為刑事訴訟法第
    159 條第1 項規定之例外情形，應有證據能力。
(五)、後述引用之其他卷附書證，而屬於書面之傳聞證據部分，因
    檢察官、被告陳嘉宏及其辯護人於本院審理調查上開書證予
    以提示並告以要旨時，由檢察官、被告、辯護人表示意見，
    當事人、辯護人已知此等書證乃傳聞證據，而就此證據能力
    均表示無意見，亦未聲明異議，即視為同意作為證據，且本
    院審酌該書證作成時之客觀情狀，並無證據證明此等書證有
    何遭變造或偽造情事，認為以之作為本件論證之證據，均與
    待證事實具有關聯性，作為本案之證據亦屬適當，依刑事訴
    訟法第159 條之5 第1 項規定，均認得為證據。
二、訊據被告陳嘉宏固供承伊有於事實欄所示時、地，在黃宗明
    住處前為警查獲，並與黃宗明為警搜索扣押如附表二所示甲
    基安非他命等物，然否認如附表一所示之販賣第二級毒品甲
    基安非他命犯行，辯稱：伊未於如附表編號1 、2 所示之時
    、地，販賣甲基安非他命予黃金鎮、劉安忠，黃宗明亦非與
    伊共同販賣甲基安非他命予此2 人，伊目前因販賣毒品甲基
    安非他命予包含黃宗明之案件而被羈押，如黃宗明係與伊共
    同販賣甲基安非他命之人，大可於該案件直接說共同販賣即
    可，然黃宗明於該案件卻證述向伊購買甲基安非他命，顯見
    黃宗明未與伊共同販賣甲基安非他命，此部分販賣甲基安非
    他命犯行，應為黃宗明向伊購毒後之其個人行為，與伊無關
    ；又伊未於如附表編號3 、4 所示之時、地販賣甲基安非他
    命予鄭家汶、張瀚軒，鄭家汶並未撥打伊電話，而伊亦未曾
    交付甲基安非他命給張瀚軒云云。惟查：
(一)、被告陳嘉宏與黃宗明共同販賣甲基安非他命（即附表一編號
    1 、2 部分）：
 1、關於附表一編號1部分 ：
  (1)證人即購毒者黃金鎮於原審證稱：伊曾撥打0000000000行動
    電話（下稱系爭門號）聯絡購買毒品，黃宗明接聽後再轉交
    綽號「哥哥」之陳嘉宏接聽，與陳嘉宏約定於「佳雨釣蝦場
    」交易毒品甲基安非他命，由陳嘉宏開車搭載黃宗明至「佳
    雨釣蝦場」後，黃宗明下車，伊交付500 元購買甲基安非他
    命，伊除了在「佳雨釣蝦場」看過陳嘉宏外，亦在黃宗明住
    處看過陳嘉宏等語（詳原審卷第72-75 頁），又證人黃宗明
    於警詢陳稱：約98年11至12月間起，陳嘉宏並指使伊運送毒
    品至指定地點，伊第1 次是送價值500 元之甲基安非他命至
    位於高雄市林園區之「佳雨釣蝦場」賣給黃金鎮等語大致相
    符（詳警卷第7 、9 頁），且證人黃金鎮於如附表一編號1
    所示時間係持用0000000000號行動電話門號，有通聯調閱查
    詢單可稽（詳警卷第22頁反面），而上開門號於98年11月6
    日至同年12月2 日間，確與黃宗明使用之系爭門號聯繫數十
    次，亦有系爭門號之通聯紀錄可按（詳警卷第62背面-76 頁
    背面），足認證人黃金鎮於如附表一編號1 號所示時間，應
    係先撥打系爭門號與黃宗明、陳嘉宏聯繫上開購毒事宜，則
    證人黃金鎮、黃宗明所證上情，應可採信。另被告自承於98
    年年底及99年年初持用0000000000號行動電話門號（詳原審
    卷第199 頁），而該門號於如附表三所示時間曾與黃宗明所
    持用之系爭門號聯繫，為如附表三編號1 所示與販賣毒品相
    關之對談內容，亦有通訊監察譯文可憑（詳2268號通訊監察
    書譯文摘要表第134 頁，附於譯文摘要卷），益徵被告與黃
    宗明間確有此部分共同販賣甲基安非他命之行為。
  (2)證人黃金鎮於原審雖證稱：綽號「哥哥」者為被告黃宗明，
    及撥打系爭門號時被告陳嘉宏未接聽過等與上開證述不符之
    詞（見原審卷第65、66、68頁），但證人黃金鎮之所以為上
    開與原證述不符之陳述，係因被告在場有所顧忌所致，此有
    原審嗣將被告予以隔離後再由黃金鎮證述如上可考（詳原審
    卷第71頁），則黃金鎮於被告隔離前所為上開陳述，自難佐
    為有利被告之依據；又證人黃宗明於原審固曾為「伊未幫被
    告交付甲基安非他命，附表一編號1 所示販賣過程，係由伊
    接聽電話後，單獨騎機車至佳雨釣蝦場與黃金鎮交易甲基安
    非他命，被告未指示伊運送甲基安非他命至佳雨釣蝦場與黃
    金鎮交易」等詞，但證人黃宗明此部分證詞核與其前於警詢
    所述不符，且亦與其於原審所稱附表一編號1 所示時間，係
    黃金鎮打電話與被告約定購買甲基安非他命後，被告再指示
    伊拿甲基安非他命至「佳雨釣蝦場」與黃金鎮交易（詳原審
    卷第195 頁）互異，復參以附表三編號1 所示被告與黃宗明
    聯繫販賣甲基安非他命之譯文，可證黃宗明於原審改口所為
    上開有利於被告之證詞，顯屬迴護被告而不足採信。
 2、關於附表一編號2 部分：
  (1)證人即購毒者劉安忠於偵查及原審證稱：伊經黃宗明介紹而
    認識被告陳嘉宏，黃宗明說可向被告購買甲基安非他命，伊
    直接撥打電話與被告聯絡，伊於99年1 月初曾以持用之0000
    000000號行動電話，撥打被告使用之0000000000號或000000
    0000號行動電話，聯繫購買甲基安非他命，然後至黃宗明住
    處購買500 元甲基安非他命，被告與黃宗明是朋友，黃宗明
    在幫被告販賣甲基安非他命等語（詳他卷第72-74 頁、原審
    卷第89-98 頁），又證人黃宗明於警詢及偵查亦均證稱：被
    告曾要伊販賣甲基安非他命予劉安忠，在99年1 月初該次係
    劉安忠撥電話給被告，被告剛好在伊住處，就叫劉安忠至伊
    住處，由伊出面販售500 元甲基安非他命予劉安忠等語明確
    （詳警卷第7 頁背面、99年度偵字第19964 號卷「下稱偵卷
    」第24頁），另如上述，被告於本件販毒期間確持用000000
    0000號行動電話門號，則證人劉安忠上開與被告所持用0000
    000000號行動電話門號聯繫交易毒品之所證，亦非無據，故
    證人劉安忠、黃宗明上開所證，應可採信。此外，被告持用
    之0000000000號行動電話門號於如附表三所示時間曾與黃宗
    明所持用之系爭門號聯繫，為如附表三編號2 、3 所示與販
    賣毒品相關之對談內容，亦有通訊監察譯文可憑（詳2268號
    通訊監察書譯文摘要表第136 、137 頁，附於譯文摘要卷）
    ，堪認被告係先將甲基安非他命置放在黃宗明處待售，則被
    告與黃宗明間確有共同販賣甲基安非他命之行為。
  (2)證人劉安忠、黃宗明關於此次交易毒品時間，前後供述雖略
    有差異，但應係事隔較久記憶不清所致，尚難認有何不實，
    爰以證人劉安忠於距交易時間較近之99年4 月6 日檢察官偵
    查及黃宗明於99年8 月12日檢察官偵查時共同所述為準，認
    定為99年1 月初某日（詳他卷第73頁、偵卷第24頁）。至於
    證人黃宗明於原審雖曾為「伊未幫被告交付甲基安非他命，
    未幫被告拿毒品予劉安忠，係伊自己要拿甲基安非他命給劉
    安忠」之證述，但核該部分所證與其前於警詢及檢察官偵查
    中所證不符，且亦與其於原審所稱「此次係被告叫伊拿甲基
    安非他命給劉安忠」（詳原審卷第192 頁）不同，再參以附
    表三編號2 、3 所示被告與黃宗明聯繫販賣甲基安非他命之
    譯文，可證黃宗明於原審改口所為上開有利於被告之證詞，
    顯屬迴護被告而不足採信。
 3、觀諸證人黃宗明於警詢所陳「被告陳嘉宏既係先至黃宗明住
    處共同施用甲基安非他命後，再與他人約定至該住處交易甲
    基安非他命，嗣後並指使黃宗明幫忙交付甲基安非他命」（
    詳警卷第7 頁），顯見黃宗明參與共同販賣甲基安非他命前
    ，與被告間就甲基安非他命已有相當之接觸，又被告於偵查
    中亦不諱言「黃宗明是幫伊賣甲基安非他命給要買的人」（
    詳影(二)卷第64頁），則被告應係藉共同施用甲基安非他命之
    機會，拉近與黃宗明之距離，再邀黃宗明參與共同販賣毒品
    ，過程中自有可能亦販售甲基安非他命予黃宗明，則被告所
    辯「黃宗明果與其共同販賣甲基安非他命，不可能於另案指
    陳向其購買甲基安非他命」云云，即無可採。
(二)、被告陳嘉宏單獨販賣甲基安非他命（即附表一編號3 、4 部
    分）：
 1、關於附表一編號3 部分：
  (1)證人即購毒者鄭家汶於偵查、原審證稱：前經綽號「阿扁」
    之朋友介紹，認識綽號「小隻仔（台語發音）」之被告陳嘉
    宏，於98年某月之中旬，被告及其女友到住處時，才知悉陳
    嘉宏係不同校女同學之男朋友，伊於98年11月初某日，曾撥
    打0000000000行動電話門號，向被告購買1,000 元甲基安非
    他命，由被告至伊位於高雄市○○區○○路88巷2 號住處，
    交付1 包甲基安非他命，伊同時交付1,000 元，而伊不認識
    黃宗明，之所以曾持由妹妹鄭家琪所申請之行動電話門號（
    指0000000000號）撥打系爭門號，應是系爭門號先撥打伊持
    用之易付卡門號，因伊易付卡門號已無餘額，因而使用實際
    由伊母蔣玉鳳持用之0000000000號行動電話門號回撥所致，
    伊回撥後係由被告接聽等語（詳他卷第91-93 頁、原審卷第
    79-88 頁），又0000000000號行動電話門號自97年1 月25日
    至99年3 月25日，係由鄭家琪申請使用，且該門號於98年11
    月6 日、9 日有撥打系爭門號等情，有通聯調閱查詢單、通
    聯紀錄可稽（詳警卷第53、62、63頁背面），另證人黃宗明
    於偵查亦證稱：不認識鄭家汶，亦不知為何持用之系爭門號
    與鄭家汶間有上開通聯情形等語（詳偵卷第25頁），故本件
    雖係由黃宗明所持用之系爭門號通聯紀錄，查知該門號曾與
    鄭家汶為電話聯繫，但鄭家汶既證稱回撥結果係與被告通話
    ，並不認識黃宗明等語，且上開證述內容與黃宗明證稱「伊
    不認識鄭家汶」相符，而證人鄭家汶證述被告綽號「小隻仔
    」部分，亦與證人黃宗明證述：叫陳嘉宏都是以「小隻」稱
    呼等語相符（詳影(一)卷第30頁）。此外，0000000000行動電
    話門號確係由被告使用，業據其供述在卷（詳原審卷第24頁
    ），衡情該證述內容應非子虛烏有，再如上述，被告、黃宗
    明間有共同販賣甲基安非他命，則被告因行動電話沒電或忘
    記攜帶等原因，偶爾使用黃宗明之系爭門號從事與毒品買賣
    相關之聯繫，亦不違常情，是證人鄭家汶所證上情，堪信為
    真實，則依證人鄭家汶及黃宗明所證、上開通聯情形所示，
    被告確有如附表編號3 所示販賣毒品之犯行，亦可認定。
  (2)證人鄭家汶於偵查中雖證稱「係以0000000000號行動電話門
    號撥打系爭門號，向被告陳嘉宏購買毒品」等語，但上開證
    述內容與其於原審所證「係回撥而非聯繫買賣毒品」不符，
    且於98年11月6 日與同年11月9 日，證人鄭家汶以00000000
    00號行動電話門號，與系爭門號間之聯繫均僅1次 ，有該通
    聯紀錄附卷可按（詳警卷第62頁、第63頁背面），與一般買
    賣毒品常需多次電話聯繫之情亦未合，又證人鄭家汶於偵查
    及原審均一致證稱「係向被告購買甲基安非他命，而非向持
    用系爭門號之黃宗明購毒」（詳他卷第91-93 頁、原審卷第
    79-88 頁），其所證之購毒對象並無改變，足見證人鄭家汶
    於偵查中係因一時記憶不清，誤認以0000000000號行動電話
    門號撥打系爭門號聯繫被告購買毒品，非圖為被告卸責而改
    變證述內容，自不得以此遽認其所為不利於被告之證詞即不
    足採。
 2、關於附表一編號4 部分：
  (1)證人即購毒者張瀚軒於警詢及偵查證述：伊於被告陳嘉宏被
    抓去關的前一天（即99年1 月19日），在高雄市林園區「佳
    雨釣蝦場」打電動玩具時，向被告購買500 元甲基安非他命
    。因被告就住在伊家對面，伊毒品來源為被告，未向他人購
    買甲基安非他命等語（詳警卷第26-28 頁、他卷第61-62 頁
    ），又在被告使用之車牌號碼2S-6329 號自用小客車及其住
    處，確於99年1 月20日遭警查獲如附表二編號1 、4 、6 、
    8 所示甲基安非他命等物（如後所述），再參以證人張翰軒
    前述向被告購買之地點、價格，均與附表一編號1 所示之被
    告另次販賣甲基安非他命之地點、價格相同，而被告前於警
    詢、偵查先否認其認識張翰軒（見警卷第3 頁，偵卷第15頁
    ），嗣於原審又改稱認識張翰軒（見原審卷第174 頁），益
    徵被告閃躲上開證人張瀚軒於警、偵證詞之意圖明顯，足認
    證人張翰軒此部分不利於被告之證述，應非子虛誣陷，被告
    確有如附表一編號4 所示之犯行，亦可認定。
  (2)證人張瀚軒雖於原審證稱：前於檢察官偵查時沒有照實講，
    因人分不清楚，伊未向被告陳嘉宏購買甲基安非他命，於「
    佳雨釣蝦場」係與被告合資一同購買甲基安非他命等語，但
    其於原審亦證實：因被告搬到伊家附近而認識，且與被告一
    起在「佳雨釣蝦場」打電動遊戲機台等語（詳原審卷第145
    頁），足見其與被告間已有一定之熟識度，則其於原審所證
    「稱因人分不清楚，因而於檢察官偵查時誤稱向被告購買毒
    品」云云，顯以採信。另證人張瀚軒於原審對於「為何於警
    詢及偵訊中都沒有說過你是與被告合買毒品，都說你是向被
    告購買毒品」之問題，僅答稱「不知道要怎麼說」（詳原審
    卷第155 頁），顯無法合理說明其於警、偵所證，何以與嗣
    於原審證述不同，自應以證人張瀚軒於警、偵所證上情為可
    信，其嗣於原審改口之陳述，核屬事後迴護被告之詞，不足
    採信。
(三)、警方於99年1 月20日，在被告陳嘉宏使用之車牌號碼2S-632
    9 號自用小客車及其住處，查獲如附表二編號1 、4 、6 、
    8 所示甲基安非他命等物，同日並於黃宗明住處查獲如附表
    二編號12所示之電子磅秤1 個，有原審法院99年度聲搜字第
    73號搜索票、自願受搜索同意書、搜索扣押筆錄、扣押物品
    目錄表附卷可按（詳影(一)卷第48至53、58-59 頁）；又於被
    告所使用上開車輛及住處查獲如附表二編號1 、6 所示之晶
    體，經驗出甲基安非他命陽性成分（純度、驗前淨重、驗後
    淨重各如附表二編號1 、6 所示），亦有高雄醫學大學附設
    中和紀念醫院99年2 月28日第0000-000、0000-000檢驗報告
    可考（詳影(二)卷第95、96頁），參以上開扣案物品，客觀上
    均屬可供販賣甲基安非他命所用之物，足認上開證人所指證
    被告所為上述共同或單獨販賣甲基安非他命，應合於事實，
    可佐為認定被告犯罪之依據。
(四)、政府為杜絕毒品氾濫，毒害人民甚深，再三宣導教民眾遠離
    毒品、媒體之報導既深且廣，對於毒品之禁絕，應為民眾所
    熟悉。又政府對於查緝販賣毒品無不嚴格執行，且販賣毒品
    罪更係重罪，設若無利可圖，衡情一般持有毒品者，當不致
    輕易將持有毒品交付他人。況乎第二級毒品甲基安非他命價
    格不貲，而販賣第二級毒品係違法行為，非可公然為之，亦
    無公定之價格，不論任何包裝，均可任意分裝增減分量，每
    次買賣價量，亦可能隨時依雙方間之關係深淺、資力、需求
    量及對行情之認知、來源是否充裕、查緝是否嚴緊，購買者
    被查獲時供述購買對象之可能性風險之評估等，因而異其標
    準，並隨時機動調整，非可一概而論，是販賣之利得除經坦
    承犯行或價量俱臻明確外，委難查得實情，販賣之人從價差
    或量差中牟利方式雖異，其意圖營利之非法販賣行為則一，
    足徵被告陳嘉宏所為上開販賣第二級毒品甲基安非他命之舉
    ，主觀上確均有牟利意圖，亦堪認定。
(五)、綜上所述，被告陳嘉宏所辯上情，均屬事後卸責之詞，不足
    採信。本件事證明確，被告所為如附表一所示販賣第二級毒
    品甲基安非他命等犯行，均可認定。至於被告於本院雖曾具
    狀聲請傳喚之證人張美娟（被告前妻），欲證明「證人黃金
    鎮、鄭家汶、張瀚軒、劉安忠之其中某人曾向張美娟告知，
    員警要求上開證人咬出毒品來源係被告」等情（見本院卷第
    63頁），然此部分證據聲請，已據被告辯護人於本院審理時
    當庭陳明捨棄在卷（見本院卷第75頁），附此敘明。
三、論罪部分：
(一)、按甲基安非他命係毒品危害防制條例第2 條第2 項第2 款所
    定之第二級毒品，依同條例第11條第2 項、第4 條第2 項規
    定，不得持有、販賣。本件被告陳嘉宏所犯如附表一編號1-
    4 部分，均係犯毒品危害防制條例第4 條第2 項之販賣第二
    級毒品罪。被告與原審共同被告黃宗明就附表一編號1 、2
    所示之販賣第二級毒品罪間，有犯意聯絡及行為分擔，應論
    以共同正犯。
(二)、被告陳嘉宏為上開販賣第二級毒品行為前，持有第二級毒品
    之低度行為，均為販賣之高度行為所吸收，不另論罪。被告
    就附表一編號1-4 所示4 次犯行間，犯意各別，行為互殊，
    應予分論併罰。
(三)、被告陳嘉宏雖曾於88年間，因違反毒品危害防制條例案件，
    經原審法院88年度少訴字第24號判處有期徒刑3 年，緩刑5
    年，緩刑中交付保護管束確定，嗣經撤銷緩刑而執行上開有
    期徒刑，於94年10月20日縮短刑期假釋出監，並於95年8 月
    28日保護管束期滿執行完畢，有臺灣高等法院被告前案紀錄
    表附卷可按（詳本院卷第31頁正、反面），但因被告犯上開
    罪時為12歲以上18歲未滿之少年，且上開有期徒刑執行完畢
    之時間，距本件犯罪時已滿3 年，依少年事件處理法第83條
    之1 第1 項之規定，視為未曾受該刑之宣告，自不構成累犯
    ；又按刑法第59條之酌量減輕其刑，必於犯罪之情狀，在客
    觀上足以引起一般同情，認為即予宣告法定低度刑期，猶嫌
    過重者，始有其適用（最高法院51年台上字第899 號判例要
    旨足參），被告辯護人雖主張對被告適用刑法第59條減輕其
    刑（見本院卷第86頁、第89頁反面），然本院斟酌被告所為
    如附表一所示之4 次販賣甲基安非他命犯行，危害他人健康
    及社會治安程度不輕，足認被告所犯本件之上開犯罪情狀，
    在客觀上顯無足以引起一般同情之情形，依據上開說明，本
    院自無從適用刑法第59條減輕其刑。
四、原判決關於被告陳嘉宏部分，予以論處罪刑，固非無見；惟
    查：
(一)、被告陳嘉宏所犯附表一編號1 部分之犯罪時間，依據上開事
    證之論述，足可確定係「98年11月至12月2 日前某日」，原
    判決關於此部分未予明確認定，自有未洽；又被告所犯附表
    一編號2 部分之犯罪時間及次數，原判決既認定係於「99年
    1 月初某日」、「販賣甲基安非他命予劉安忠1 次」，然於
    理由欄卻引用證人劉安忠所述「98年12月撥打被告電話聯繫
    購買甲基安非他命」及證人黃宗明所述「被告曾2 次要伊販
    賣甲基安非他命予劉安忠」等語（見原判決第9 頁），原判
    決關於此部分事實、理由之論述，似有未合；另被告所犯附
    表一編號3 部分之證據能力部分，原判決既認證人鄭家汶警
    詢陳述無證據能力（見原判決第4 頁），卻於理由欄仍引用
    此部分證據佐為不利被告之認定（見原判決第12頁倒數第2
    行），原判決關於此部分之論證已有矛盾；再被告所犯附表
    一編號4 部分之認定，原判決於理由欄雖引附表三所示之電
    話對談內容為據（見原判決第13頁倒數第14-16 行），然被
    告此次犯行時間係「99年1 月19日」，而附表三所示之電話
    對談內容時間則於「98年11月28日、98年12月14日、98年12
    月17日」，即與被告此次犯行相隔1 、2 月餘，客觀上實難
    認此部分電話對談內容與被告此次犯行有何關聯性，原判決
    關於此部分之證據引用，尚有未當。
(二)、按毒品危害防制條例之販賣毒品罪，以行為人主觀上有營利
    之目的或意思，而販入或賣出該毒品或二者兼而有之者，為
    其構成要件。故行為人於行為時主觀上有無此項營利之犯意
    ，自應於判決事實欄內為詳實之記載，然後於理由內說明其
    憑以認定之證據及得心證之理由，始稱適法（最高法院100
    年度台上字第387 號判決要旨參照）。本件原審雖於判決事
    實欄記載被告陳嘉宏「基於販賣甲基安非他命以營利之犯意
    」等語，但於判決理由欄未就被告主觀上具營利意圖一節，
    予以論載明白認定，自有未洽。
五、被告陳嘉宏上訴仍執前詞否認犯罪，指摘原判決關於其部分
    不當，雖無理由；惟原判決關於被告部分，既有上述可議，
    自應由本院將原判決關於被告部分撤銷改判。審酌被告明知
    第二級毒品甲基安非他命戕害施用者身體至鉅，且施用者為
    購買毒品以解除毒癮，往往不惜耗費鉅資，以致散盡家財連
    累家人，甚或鋌而走險犯罪，危害社會治安，卻仍為一己私
    利，無視國家杜絕毒品之禁令而販賣毒品，所為助長毒品氾
    濫，戕害國人身心健康，破壞社會治安及善良風氣，被告犯
    後否認犯行之態度，另就附表一編號1 、2 所示犯行，係立
    於販毒之主導地位等一切情狀，各量處如主文第2 項所示之
    刑；又為反應被告所犯上開販賣第二級毒品罪之嚴重性及貫
    徹刑法量刑公平正義之理念，適用「限制加重原則」之量刑
    原理，對被告給予適度之刑罰折扣，以符合法律授與裁量權
    之目的，及適於法規目的之外部及內部性界限之裁量權限，
    爰依法定其應執行刑如主文第2 項所示。末查：
(一)、按以營利為目的販入毒品，經多次販賣後，持有剩餘毒品被
    查獲，其各次販賣毒品行為，固應併合處罰，惟該持有剩餘
    毒品之低度行為，應僅為最後一次販賣毒品之高度行為所吸
    收，不另論罪，故就該查獲之剩餘毒品，祇能於最後一次之
    販賣毒品罪宣告沒收銷燬，不得於各次販賣毒品罪均宣告沒
    收銷燬（最高法院98年台上5283號判決要旨可參）。本件扣
    案如附表二編號1 、6 之第二級毒品甲基安非他命，係於被
    告陳嘉宏使用之汽車及住處分別查獲，而上開毒品因驗前淨
    重分別有14.831公克、32.092公克，數量均多，且分裝為17
    小包、9 小包，堪認係被告以營利為目的販入分裝後，經多
    次販賣後剩餘之毒品，應於被告遭警查獲（99年1 月20日）
    前之最後1 次販賣第二級毒品罪（即如附表一編號4 ）宣告
    沒收銷燬。又包裝上開毒品之包裝袋，因與其內之毒品難以
    析離，且無析離之實益與必要，應視同毒品，一併沒收銷燬
    ，至送驗耗費之毒品既已滅失不存在，自無宣告沒收銷燬之
    必要。
(二)、扣案如附表二編號4 、5 、8 所示電子磅秤1 個、00000000
    00號行動電話1 支、夾鏈袋1 包為被告陳嘉宏所有，另扣案
    如附表二編號11、12系爭門號行動電話1 支、電子磅秤1 個
    ，則為原審共同被告黃宗明所有，業據其等證述在卷（詳原
    審卷第179-180 頁），且被告既有上開與黃宗明共同，或被
    告單獨販賣第二級毒品甲基安非他命等犯行，依經驗法則，
    堪認上開電子磅秤、夾鏈袋係預備作為分裝第二級毒品甲基
    安非他命以供販售之用，均應依刑法第38條第1 項第2 款宣
    告沒收。另系爭門號行動電話、0000000000號行動電話係分
    別供如附表一編號1 、2 所示販賣第二級毒品甲基安非他命
    犯罪所用，應依毒品危害防制條例第19條第1 項規定併予宣
    告沒收。
(三)、未扣案如附表一編號1 、2 所示，由被告陳嘉宏與原審共同
    被告黃宗明共同販賣第二級毒品所得之1,000 元（500 ×2
    ＝1,000 ），應依毒品危害防制條例第19條第1 項規定及共
    同正犯共同負責之法理，宣告連帶沒收，如全部或一部不能
    沒收時，則以被告、黃宗明之財產連帶抵償之；另未扣案如
    附表一編號3 、4 所示，由被告單獨販賣第二級毒品所得之
    1,500 元（1,000 ＋500 ＝1,500 ），亦應依毒品危害防制
    條例第19條第1 項規定宣告沒收，如全部或一部不能沒收時
    ，以被告之財產抵償之。
(四)、扣案如附表二編號9 號所示原審共同被告黃宗明所有之甲基
    安非他命，因驗前淨重僅0.054 公克，數量尚屬有限，黃宗
    明辯稱係供己施用，非無可能，既無法證明與本件販賣第二
    級毒品甲基安非他命有絕對關連，爰不宣告沒收銷燬。又未
    扣案之0000000000號行動電話，雖經被告陳嘉宏用為如附表
    一編號3 所示販賣第二級毒品甲基安非他命犯罪所用，但因
    被告否認該行動電話為其所有，且尚無證據可資證明該行動
    電話為被告所有，爰不宣告沒收。另扣案如附表二編號2 、
    3 、7 所示被告所有之搖頭丸1 包、玻璃球吸食器1 個、鋁
    箔包吸食器1 個，及如附表二編號10黃宗明所有之玻璃球吸
    食器1 個，客觀上均與本件販賣第二級毒品甲基安非他命之
    犯罪無關，爰不宣告沒收。
六、原判決關於原審共同被告黃宗明部分，業經原審判處有期徒
    刑5 年確定，自不另論列，附此敘明。
據上論結，應依刑事訴訟法第369 條第1 項前段、第364 條、第
299 條第1 項前段，毒品危害防制條例第4 條第2 項、第18條第
1 項、第19條第1 項，刑法第11條、第28條、第38條第1 項第2
款、第51條第5 款，判決如主文。
本案經檢察官呂建昌到庭執行職務。
中　　華　　民　　國　100 　　年　　10　　月　　18　　日
              刑事第三庭    審判長法  官　莊崑山
                                  法  官  簡志瑩
                                  法  官　張意聰
以上正本證明與原本無異。
如不服本判決應於收受本判決後10日內向本院提出上訴書狀，其
未敘述上訴理由者，並得於提起上訴後10日內向本院補提理由書
狀（均須按他造當事人之人數附繕本）「切勿逕送上級法院」。
中　　華　　民　　國　 100　　年　　10　　月　　19　　日
　　　　　　　　　　　　　　　    書記官　王秋淑
附錄本判決論罪科刑法條：
毒品危害防制條例第4 條第2 項
製造、運輸、販賣第二級毒品者，處無期徒刑或7 年以上有期徒
刑，得併科新台幣1 千萬元以下罰金。
附表一：
┌──┬─────┬────┬───┬────┬────────────┬───────────────┐
│編號│犯罪時間  │犯罪地點│買受人│販賣毒品│     犯罪手法           │宣告刑                        │
│    │          │        │      │數量    │                        │                              │
│    │          │        │      ├────┤                        │                              │
│    │          │        │      │價格（新│                        │                              │
│    │          │        │      │台幣）  │                        │                              │
├──┼─────┼────┼───┼────┼────────────┼───────────────┤
│1   │98年11月至│位於高雄│黃金鎮│甲基安非│由黃金鎮先以持用之092732│陳嘉宏共同販賣第二級毒品，處有│
│    │12月2 日前│市林園區│      │他命中包│1145號行動電話，撥打0913│期徒刑柒年玖月；扣案如附表二編│
│    │某日      │之「佳雨│      │1 包（毛│409767號行動電話與陳嘉宏│號4 、8 、11、12所示物品，均沒│
│    │          │釣蝦場」│      │重約1.5 │聯絡（黃宗明接聽後轉由陳│收；未扣案販賣第二級毒品所得財│
│    │          │        │      │公克）  │嘉宏接洽），約定以左列價│物新台幣伍佰元，與黃宗明連帶沒│
│    │          │        │      ├────┤格購買甲基安非他命後，陳│收，如全部或一部不能沒收時，以│
│    │          │        │      │500 元  │嘉宏即開車搭載黃宗明至左│其等財產連帶抵償之。          │
│    │          │        │      │        │列地點，由黃宗明下車將左│                              │
│    │          │        │      │        │列甲基安非他命交付予黃金│                              │
│    │          │        │      │        │鎮，並收受左列價金。    │                              │
├──┼─────┼────┼───┼────┼────────────┼───────────────┤
│2   │99年1 月初│黃宗明位│劉安忠│甲基安非│由劉安忠先以持用之098941│陳嘉宏共同販賣第二級毒品，處有│
│    │某日      │於高雄市│      │他命中包│4422號行動電話，撥打陳嘉│期徒刑柒年玖月；扣案如附表二編│
│    │          │林園區王│      │1包     │宏持用之0000000000號行動│號4 、5 、8 、12所示物品，均沒│
│    │          │公路132 │      │        │電話與之聯繫，約定以左列│收；未扣案販賣第二級毒品所得財│
│    │          │號之住處│      ├────┤價格購買甲基安非他命後，│物新台幣伍佰元，與黃宗明連帶沒│
│    │          │內      │      │500 元  │因陳嘉宏當時與黃宗明在左│收，如全部或一部不能沒收時，以│
│    │          │        │      │        │列地點，遂告知劉安忠前往│其等財產連帶抵償之。          │
│    │          │        │      │        │其所在之左列地點交易，並│                              │
│    │          │        │      │        │由黃宗明依陳嘉宏指示，將│                              │
│    │          │        │      │        │左列甲基安非他命交付予劉│                              │
│    │          │        │      │        │安忠，向劉安忠收受左列價│                              │
│    │          │        │      │        │金。                    │                              │
├──┼─────┼────┼───┼────┼────────────┼───────────────┤
│3   │98年11月初│鄭家汶位│鄭家汶│甲基安非│由鄭家汶先以其持用之某電│陳嘉宏販賣第二級毒品，處有期徒│
│    │某日      │於高雄市│      │他命1 包│話撥打0000000000號行動電│刑捌年；扣案如附表二編號4 、8 │
│    │          │林園區西│      │（數量不│話（未扣案）與陳嘉宏聯絡│所示物品，均沒收；未扣案販賣第│
│    │          │溪路88巷│      │明）    │，約定以左列價格購買甲基│二級毒品所得財物新台幣壹仟元沒│
│    │          │2 號之住│      │        │安非他命後，陳嘉宏即前往│收，如全部或一部不能沒收時，以│
│    │          │處      │      ├────┤左列地點，將左列甲基安非│其財產抵償之。                │
│    │          │        │      │1,000 元│他命交付予鄭家汶，並收受│                              │
│    │          │        │      │        │左列價金。              │                              │
├──┼─────┼────┼───┼────┼────────────┼───────────────┤
│4   │99年1 月19│位於高雄│張瀚軒│甲基安非│張瀚軒與陳嘉宏一同前往左│陳嘉宏販賣第二級毒品，處有期徒│
│    │日某時    │市林園區│      │他命1 包│列地點打玩電子遊戲機台時│刑柒年陸月；扣案如附表二編號1 │
│    │          │之「佳雨│      │（數量不│，張瀚軒當場交付左列價金│、6 所示物品，均沒收銷燬；扣案│
│    │          │釣蝦場」│      │明）    │，並向陳嘉宏購得左列甲基│如附表二編號4 、8 所示物品，均│
│    │          │        │      │        │安非他命。              │沒收；未扣案販賣第二級毒品所得│
│    │          │        │      ├────┤                        │財物新台幣伍佰元沒收，如全部或│
│    │          │        │      │500 元  │                        │一部不能沒收時，以其財產抵償之│
│    │          │        │      │        │                        │。                            │
└──┴─────┴────┴───┴────┴────────────┴───────────────┘
附表二：
┌──┬───────┬────────────────────────┐
│編號│種類          │數量                                            │
├──┼───────┼────────────────────────┤
│1   │甲基安非他命  │3 包（共含17小包，純度77.8％，驗前淨重14.831公克│
│    │              │，驗後淨重14.822公克）                          │
├──┼───────┼────────────────────────┤
│2   │搖頭丸        │1 包（共9 顆，綠色5 顆，淺橘色4 顆，驗前淨重    │
│    │              │2.343公克，驗後淨重2.323公克）                  │
├──┼───────┼────────────────────────┤
│3   │玻璃球吸食器  │1個                                             │
├──┼───────┼────────────────────────┤
│4   │電子磅秤      │1個                                             │
├──┼───────┼────────────────────────┤
│5   │行動電話      │1 支（ANYCAII 牌，序號：00000000000000/7 號，含 │
│    │              │0000000000號SIM 卡）                            │
├──┼───────┼────────────────────────┤
│6   │甲基安非他命  │1 包（含9 小包，純度91.1％，驗前淨重32.092公克，│
│    │              │驗後淨重32.083公克）                            │
├──┼───────┼────────────────────────┤
│7   │鋁箔包吸食器  │1個                                             │
├──┼───────┼────────────────────────┤
│8   │夾鏈袋        │1包                                             │
├──┼───────┼────────────────────────┤
│9   │甲基安非他命  │1 包（含3 小包，純度73.3％，驗前淨重0.054 公克，│
│    │              │驗後淨重0.495公克）                             │
├──┼───────┼────────────────────────┤
│10  │玻璃球吸食器  │1個                                             │
├──┼───────┼────────────────────────┤
│11  │行動電話      │1支（SONY ERICSSON牌，序號：00000000000000000 號│
│    │              │，含0000000000號SIM卡）                         │
├──┼───────┼────────────────────────┤
│12  │電子磅秤      │1個                                             │
└──┴───────┴────────────────────────┘
附表三：
┌──┬─────┬─────────────┬────────────┐
│編號│聯繫時間  │聯繫內容                  │備註                    │
│    ├─────┤                          │                        │
│    │聯繫方式  │                          │                        │
├──┼─────┼─────────────┼────────────┤
│1   │98年11月28│陳嘉宏：喂！              │被告黃宗明供承「有人要簽│
│    │日上午9 時│黃宗明：你在哪裡？        │『05』」係表示有人要買  │
│    │27分      │陳嘉宏：怎了？            │500 元甲基安非他命（詳本│
│    ├─────┤黃宗明：有人要簽「05」！  │院卷第193 頁），被告陳嘉│
│    │0000000000│陳嘉宏：喔！              │宏亦供承「05」係指500 元│
│    │撥入092729│黃宗明：哪裡？            │甲基安非他命（詳本院卷第│
│    │4648      │陳嘉宏：來爾富！          │200頁）                 │
├──┼─────┼─────────────┼────────────┤
│2   │98年12月14│陳嘉宏：你用好了嗎？      │被告黃宗明、陳嘉宏均供承│
│    │日下午4 時│黃宗明：好了！            │「中哥」指500 元之中包甲│
│    │56分      │陳嘉宏：剩多少？          │基安非他命，「小弟」指  │
│    ├─────┤黃宗明：剩「中哥」而已「7 │300 元之小包甲基安非他命│
│    │0000000000│        支」！            │，「7 支」指7 包（詳本院│
│    │撥入091340│陳嘉宏：那「小弟」呢？    │卷第194 至195 頁、第200 │
│    │9767      │黃宗明：還沒剩！…還69啊陳│頁）                    │
│    │          │嘉宏：還69喔！            │                        │
│    │          │黃宗明：嘿！              │                        │
│    │          │陳嘉宏：你「中哥」還7 個喔│                        │
│    │          │？黃宗明：嘿！            │                        │
│    │          │陳嘉宏：你要裝幾個「小弟」│                        │
│    │          │        ？                │                        │
│    │          │黃宗明：我看看能裝幾個啊！│                        │
│    │          │陳嘉宏：你全部裝一裝，看能│                        │
│    │          │        裝幾個，都沒有動到│                        │
│    │          │        嗎？              │                        │
│    │          │黃宗明：嘿啊！我還沒吃啊！│                        │
│    │          │        都沒有動！        │                        │
│    │          │陳嘉宏：你裝一裝再跟我說幾│                        │
│    │          │        個！              │                        │
│    │          │黃宗明：好！              │                        │
├──┼─────┼─────────────┼────────────┤
│3   │98年12月17│黃宗明：老闆你空了嗎？    │                        │
│    │日下午1 時│陳嘉宏：什麼啊！          │                        │
│    │43分      │黃宗明：沒有「中哥」了！  │                        │
│    ├─────┤陳嘉宏：好啦！            │                        │
│    │0000000000│                          │                        │
│    │撥入092729│                          │                        │
│    │4648      │                          │                        │
└──┴─────┴─────────────┴────────────┘
